【裁判字號】    98,簡上,112
【裁判日期】    981030
【裁判案由】    竊盜
【裁判全文】
臺灣花蓮地方法院刑事判決           98年度簡上字第112號
上  訴  人
即  被  告  丙○○
輔  佐  人  乙○○  （兼送達代.
選任辯護人  余道明律師
上列上訴人即被告因竊盜案件，不服本院玉里簡易庭民國 98年6
月23日98年度玉簡字第50號判決（原聲請簡易處刑案號：98年度
偵字第1824號），本院管轄之第二審法院審理判決如下：
    主  文
上訴駁回。
    事  實  及  理  由
一、本案經本院合議庭審理結果，認原審簡易判決以上訴人即被
    告丙○○（下稱被告）犯刑法第320條第1項之竊盜罪，累犯
    ，判處有期徒刑3月，如易科罰金，以新台幣（下同）1千元
    折算 1日，認事用法及量刑均無不當，應予維持，並引用附
    件原審簡易判決書記載之事實、證據及理由。
二、被告上訴意旨略以：被告患有精神疾病，且有幻聽，發病時
    可能基於非意思自主下所為，有國軍花蓮總醫院來函可參考
    ，被告行為時不能辨識其行為違法，應不罰，原審認被告有
    辨識行為之能力，似有誤會，因此提起上訴，請求撤銷原判
    ，諭知被告無罪云云。
三、按行為時因精神障礙或其他心智缺陷，致不能辨識其行為違
    法或欠缺依其辨識而行為之能力者，不罰；行為時因前項之
    原因，致其辨識行為違法或依其辨識而行為之能力，顯著減
    低者，得減輕其刑，刑法第19條第1、2項固分別定有明文。
    又依刑事訴訟法第159條第1項規定：被告以外之人於審判外
    之言詞或書面陳述，「除法律有規定者」外，不得作為證據
    ，而依該條立法理由說明，所謂「法律有規定者」，係指本
    法第159條之1至第159條之5及第206 條等規定。而檢察官或
    法院依刑事訴訟法第208條所為之機關鑑定，並依同法第206
    條出具鑑定之書面報告，即屬符合傳聞法則之例外，依法自
    有證據能力；又證人即被害人甲○○、證人張志豪於警詢中
    之證詞，經當事人同意有證據能力，經審酌該言詞陳述作成
    時之情況，亦無不適當情事，依刑事訴訟法第159條之5之規
    定，均有證據能力，合先敘明。
四、本院囑託行政院國軍退除役官兵輔導委員會玉里榮民醫院精
    神梁珪瑜醫師鑑定結果，認「目前羅員無確定精神疾病診斷
    ，羅員自年輕起有多重物質依賴或濫用，包括安非他命和酒
    精，安非他命之依賴或濫用目前處於緩解狀態，近年來有數
    次精神病性發作，疑為酒精誘發之精神病性疾患，亦無法排
    除精神分裂症之可能。羅員表示 97年8月間仍持續使用酒精
    ，酒後有患聽經驗而導致失眠，其嚴重度沒有明顯變化，亦
    未影響是非對錯之判斷。此外，羅員對於使用不當方式取得
    物品之了解並無障礙，也能清楚可能涉及之罪行輕重，而基
    於羅員於精神狀態檢查所顯示出防衛之態度，以及不一致的
    陳述，羅員對於案情相關之報告之可信性較低... 綜上所述
    ，羅員涉案時，其辨識行為對錯之能力，並未受到疑似精神
    病症狀之影響，而有明顯下降之情形，依其辨識而行為之能
    力，可能部分受到疑似精神病症狀之影響乙節，有該醫生出
    具之精神鑑定報告書乙份在卷可參，又該份鑑定雖係針對被
    告於97年8月25日行竊時之精神狀況所為（本院 98年度簡上
    字第75號案件審理中），然於準備程序經詢問被告精神狀態
    於97年8月25日與本案之98年3月17日有何不同，是否要就本
    案另送精神鑑定時，檢察官及辯護人均同意援用上開鑑定書
    之意見認定被告於本案行為時之精神狀態，又依照被告於警
    詢之自白及證人即被害人甲○○、張志豪警詢證詞，被告前
    往甲○○經營之檳榔攤10次之多，始藉機竊取甲○○之皮包
    ，除將皮包暗袋中現金13,500元取走外，將皮包（含其內郵
    局存摺、電話登記簿、健康護照、估價單、行動電話等物）
    ，棄置在行竊地點附近之黑色垃圾袋內，嗣甲○○找不到皮
    包時，撥打自己行動電話而聞聲拾回，且被告將贓款 3千元
    放在自己口袋，餘款10,500元藏放在其母房間床頭櫃抽屜內
    ，是被告行為時應有預謀，事後也知挑選無特徵之現金攜走
    ，而丟棄可能為警循線查獲之被害人物品，又將贓款分開藏
    放，按照上開客觀犯罪情狀，實難認其辨識違法能力或依其
    辨識而行為之能力有何欠缺或顯著減低之情形。
五、綜上，被告上訴辯稱係受精神病症之影響而犯案云云，不足
    採信。原審認事用法均無違誤，被告上訴為無理由，應予駁
    回。又遍查全卷，並無被告上訴狀所指之國軍花蓮總醫院來
    函，況被告行為時之精神狀況業經鑑定及本院論述如前，縱
    使被告領有中度精神障礙之中華民國身心障礙手冊或有國軍
    花蓮總醫院函文，亦無礙上開針對本案行為時較近時間精神
    狀態所為之鑑定結果，而不能對被告為有利之認定，附此敘
    明。
據上論斷，應依刑事訴訟法第455條之1第1項、第3項、第 368條
、第373條，判決如主文。
本案經檢察官黃蘭雅到庭執行職務。
中    華    民    國    98    年    10    月    30    日
                  刑事第一庭    審判長法  官  蕭一弘
                                      法  官  黃鴻達
                                      法  官  魏俊明
上列正本證明與原本無異。
本件不得上訴。
中    華    民    國    98    年    10    月    30    日
                                      書記官
附錄本判決論罪之法律條文：
中華民國刑法第320條：
意圖為自己或第三人不法之所有，而竊取他人之動產者，為竊盜
罪，處5年以下有期徒刑、拘役或5百元以下罰金。
意圖為自己或第三人不法之利益，而竊佔他人之不動產者，依前
項之規定處斷。
前二項之未遂犯罰之。


司法院資訊處製作；財團法人民間司法改革基金會備份。
